臺灣宜蘭地方法院刑事裁定　　　　　　　　　　　　　九十三年度交聲字第四三號
　　移
　　異　議　人　東益木材行
　　法定代理人　陳睿業
右列受處分人因違反道路交通管理處罰條例案件，對於交通部公路局臺北區監理所宜
蘭監理站民國九十三年三月二十九日所為之處分（原處分案號：宜警交字第Ｑ000
00000號），聲明異議，異議人不服提起抗告，本院裁定如左：
    主  文
異議駁回。
    理  由
一、異議意旨略以：受處分人即異議人東益木材行所雇用之駕駛人林榮吉於進入東益
    木材行服務時，確實具備自用大貨車駕駛執照，此經異議人確認後由駕駛人林榮
    吉簽立切結書為憑。又駕駛人林榮吉於受雇期間均奉公守法、稱職敬業，但並未
    告知其有違規及吊銷駕駛執照等情事，異議人因遭蒙蔽，自對駕駛人林榮吉已遭
    吊銷駕駛執照之事無從知悉，且仍任駕駛人林榮吉於民國九十二年十月二十八日
    駕駛車牌號碼ＱＳ─八三六號自用大貨車外出送貨，不料竟於同日十一時三十七
    分許在宜蘭縣宜蘭市○○路、校舍路口遭警攔檢查獲及掣單舉發。然既異議人已
    盡查證駕駛人林榮吉駕駛人資格之注意義務，且非明知駕駛人林榮吉已無駕駛執
    照仍指示其違規，應可依道路交通管理處罰條例第二十一條之一第四項「汽車所
    有人如已善盡查證駕駛人駕駛執照資格之注意，或縱加以相當之注意而仍不免發
    生違規者，汽車所有人不受本條之處罰。」之規定，予以免罰等語。
二、異議人為車牌號碼ＱＳ─八三六號自用大貨車所有人之事實，已經異議人是認在
    卷，並有車號查詢汽車車籍表在卷可稽。又觀之卷附宜蘭監理站九十三年四月二
    十一日北監宜字第０九三六三０一九二七號函、同年五日六日北監宜字第０九三
    六三０二二一九號函附之汽車駕駛基本資料、宜蘭監理站汽車駕駛人螢幕列印、
    宜監字第駕裁四三─四六五五五二號違反道路交通管理事件裁決書、公警局字（
    八四）第四六五五五二號舉發違反交通道路管理事件通知單、註銷駕駛執照處分
    通知書及送達證書，即徵本件違規駕駛人林榮吉雖曾於八十一年四月二十八日考
    領普通大貨車駕駛執照，但於八十八年七月二十四日因駕駛車輛未隨身攜帶駕駛
    執照，經警以違反道路交通管理處罰條例第二十五條第一項第三款之規定掣單舉
    發，再由交通部公路總局臺北區監理所宜蘭監理站（下稱宜蘭監理站）於九十年
    四月二十日掣開違反道路交通管理事件裁決書後，於九十年六月五日經宜蘭監理
    站逕行註銷駕駛執照，期間自九十年六月五日起至九十一年六月四日止；另駕駛
    人林榮吉迄至九十二年十二月十六日始再考領普通大貨車駕駛執照。再者，駕駛
    人林榮吉自九十年六月五日遭註銷駕駛執照後至九十二年十二月十六日再度考領
    普通大貨車駕駛執照期間之九十二年十月二十八日，因違反道路交通管理處罰條
    例第二十一條之一第一項第一款之規定駕駛前揭自用大貨車上路，經宜蘭縣警察
    局交通隊在宜蘭縣宜蘭市○○路、校舍路口查獲掣單舉發之事實，則有舉發違反
    道路交通管理事件通知單一份存卷可查，是駕駛人林榮吉於遭註銷駕駛執照後未
    再考領普通大貨車駕駛執照前，猶駕駛自用大貨車上路之違規行為，要無疑義，
    甚屬明確。
三、按道路交通管理處罰條例第二十一條之一第一項第一款、第三項業已明定：汽車
    駕駛人駕駛聯結車、大客車、大貨車，有下列情形之一者，汽車所有人及駕駛人
    各處新臺幣四萬元以上八萬元以下罰鍰，並當場禁止該汽車駕駛人繼續駕駛及扣
    留其車輛牌照：未領有駕駛執照駕車者；違反第一項情形，並吊扣其汽車牌照
    三個月。且本條項規定之立法理由乃鑒於駕駛聯結車、大客車、大貨車者，其駕
    駛經驗、駕駛技術之要求較駕駛小型車或機器腳踏車者為高，為確保其符合駕駛
    資格之責任，增訂第一項予以規範‧‧‧及為期課以汽車所有人責任，增訂第三
    項之規定。換言之，連帶處罰汽車所有人之立法目的本即在於嚇阻違規駕駛，並
    更加強大型車輛所有人管理駕駛人之責任，惟因於實際執行有窒礙難行之處，若
    駕駛人刻意隱瞞汽車所有人，使其無辜受罰則仍失卻公平，駕駛人個人違規行為
    ，吊扣汽車牌照，損害汽車所有人之權益，非屬合理，方於九十一年七月三日修
    正道路交通管理處罰條例時，增訂第四項免除汽車所有人罰責之規定（即：汽車
    所有人如已善盡查證駕駛人駕駛執照資格之注意，或縱加以相當之注意而仍不免
    發生違規者，汽車所有人不受本條之處罰）。職是之故，汽車所有人苟欲主張免
    除其連帶責任，自應舉證證明其已善盡查證駕駛人駕駛執照資格之注意，或縱加
    以相當之注意而仍不免發生違規，否則即應接受處罰。亦即道路交通管理處罰條
    例第二十一條之一之規定，不僅處罰駕駛人，並對汽車所有人一併處罰，其立法
    目的除在加重大型車輛駕駛人使用不合規定執照駕駛之處罰外，並同時加重汽車
    所有人之管理責任，藉此求汽車所有人於其將車交由其他人駕駛時，能夠對於駕
    駛人之駕駛資格善盡注意之義務，故僅需駕駛人確實有駕駛資格未盡符合之情形
    ，汽車所有人依該規定即應同受處罰，並應吊扣汽車牌照三個月。合先敘明。
四、經查，本件異議人東益木材行既為駕駛人林榮吉之僱主，且為車牌號碼ＱＳ─八
    三六號自用大貨車之所有人皆詳前述，是其本應隨時注意駕駛人林榮吉於每次駕
    車送貨時是否均處於具備適當駕駛執照之狀態。準此核諸駕駛人林榮吉早於九十
    年六月五日即遭註銷駕駛執照，更於註銷期滿之九十一年六月四日後，遲至本件
    遭警查獲掣單舉發後之九十二年十二月十六日始再前往考領普通大貨車駕駛執照
    ，顯見異議人在駕駛人林榮吉遭註銷駕駛執照後至本件違規事件發生之二年四月
    間，均無任何查證駕駛人具有駕駛執照資格之行為，而完全無法掌握抑或知悉駕
    駛人林榮吉所考領之普通大貨車駕駛執照是否發生任何變化，至稱明甚。本件異
    議人顯然未善盡查證駕駛人駕駛執照資格之注意而存有明顯之過失，當無疑義。
    至異議人單憑駕駛人林榮吉於八十三年八月十五日受雇時簽立之切結書，率謂其
    已善盡查證義務，抑或稱其縱加以相當之注意而仍不免發生違規，咸屬無據，皆
    無足採。綜右所述，原處分機關依道路交通管理處罰條例第二十一條之一第一項
    第一款、第三項之規定，裁處異議人罰鍰新臺幣八萬元並吊扣汽車牌照三個月，
    於法核無違誤，異議人之異議為無理由，應予駁回。
據上論斷，應依道路交通案件處理辦法第十九條，裁定如主文。
中      華      民      國    九十三    年      五      月     十七     日
                                臺灣宜蘭地方法院交通法庭
                                          法  官  陳  嘉  年
右正本證明與原本無異
如不服本裁定應於送達後五日內向本院提出抗告狀。(應附繕本)
                                          書記官  詹  玉  惠
中      華      民      國    九十三    年      五      月     十九     日
